【裁判字號】    97,毒抗,146
【裁判日期】    971127
【裁判案由】    聲請強制戒治
【裁判全文】
臺灣高等法院高雄分院刑事裁定         97年度毒抗字第146號
抗  告  人  臺灣高雄地方法院檢察署檢察官
被      告  甲○○
上列抗告人因聲請強制戒治案件，不服臺灣高雄地方法院中華民
國97年10月28日裁定（97年度審毒聲字第1473號），提起抗告，
本院裁定如下：
    主  文
抗告駁回。
    理  由
一、抗告意旨略以：依最高法院97年度第5 次刑事庭會議決議所
    示，係指被告於毒品危害防制條例修正前初犯施用毒品罪，
    又於5 年內第2 次再犯，經依修正前毒品危害防制條例規定
    追訴處罰及同時施以強制戒治，嗣於毒品危害防制條例修正
    公布施行後，於第2 次強制戒治期滿5 年後第3 次再犯施用
    毒品罪之情形，亦即2 犯必須經依修正前毒品危害防制條例
    規定追訴處罰及同時施以強制戒治，始有上開決議之適用。
    被告甲○○前於89年間因施用毒品案件，經法院裁定送觀察
    、勒戒後，因認無繼續施用毒品傾向，而於89年7 月20日執
    行完畢出所，並經檢察官不起訴處分確定。被告甲○○復於
    91年間因施用毒品案件，經法院裁定送觀察、勒戒後，亦認
    無繼續施用毒品傾向，而於91年5 月1 日執行完畢出所，並
    經檢察官不起訴處分確定。則被告甲○○2 犯毒品危害防制
    條例之行為並未施以強制戒治及受追訴處罰，自無上開決議
    之適用。從而，被告甲○○又分別於97年6 月29日10時許、
    同日12時22分許回溯72小時內某時、97年8 月23日4 時30分
    許施用毒品，前已經原審法院裁定送觀察、勒戒後，認有繼
    續施用毒品傾向，依法仍應裁定施以強制戒治。原審遽引用
    上開決議裁定駁回強制戒治之聲請，於法即有未合。
二、按毒品危害防制條例於92年7 月9 日修正公布，自93年1 月
    9 日施行，其中第20條、第23條將施用毒品之刑事處遇程序
    ，區分為「初犯」及「五年內再犯」、「五年後再犯」。依
    其立法理由之說明，「初犯」，經觀察、勒戒或強制戒治後
    ，應為不起訴處分或不付審理之裁定；經觀察、勒戒或強制
    戒治執行完畢釋放後，「五年內再犯」者，因其再犯率甚高
    ，原實施之觀察、勒戒及強制戒治既已無法收其實效，爰依
    法追訴或裁定交付審理。至於經觀察、勒戒或強制戒治執行
    完畢釋放後，「五年後再犯」者，前所實施之觀察、勒戒或
    強制戒治已足以遮斷其施用毒品之毒癮，為期自新及協助其
    斷除毒癮，仍適用「初犯」規定，先經觀察、勒戒或強制戒
    治之程序。從而依修正後之毒品危害防制條例規定，僅限於
    「初犯」及「五年後再犯」2 種情形，始應先經觀察、勒戒
    或強制戒治程序。經查，被告甲○○前因犯施用毒品罪，於
    89年間經法院裁定令入勒戒處所施以觀察、勒戒後，因無繼
    續施用毒品之傾向，於89年7 月20日觀察勒戒執行完畢出所
    ，復於觀察勒戒執行完畢5 年內，於91年間再犯施用毒品罪
    ，經法院裁定令入勒戒處所施以觀察、勒戒後，認無繼續施
    用毒品之傾向，於91年5 月1 日觀察勒戒執行完畢出所，並
    經檢察官不起訴處分確定等事實，有臺灣高等法院被告前案
    紀錄表在卷可參。是被告甲○○於初犯經觀察、勒戒執行完
    畢後，5 年內已再犯施用毒品罪，並經法院送觀察、勒戒後
    ，認無繼續施用毒品傾向，經檢察官不起訴處分確定。被告
    甲○○再分別於97年6 月29日10時許、同日12時22分許回溯
    72小時內某時、97年8 月23日4 時30分許施用毒品，已屬第
    3 次再犯，因其再犯率甚高，原實施觀察、勒戒或強制戒治
    ，已無法收其實效，即應依毒品危害防制條例第10條規定處
    罰。從而，原裁定以抗告人聲請將被告甲○○送勒戒處所施
    以強制戒治，於法不合，尚無違誤。抗告人抗告意旨，指摘
    原裁定不當，為無理由，應予駁回。
三、據上論結，應依刑事訴訟法第412 條，裁定如主文。
中    華    民    國    97    年    11    月    27    日
                  刑事第八庭    審判長法  官   洪兆隆
                                      法  官   陳志銘
                                      法  官   郭玫利
以上正本證明與原本無異。
不得再抗告。
中    華    民    國    97    年    11    月    27    日
                                      書記官   楊茱宜


司法院資訊處製作；財團法人民間司法改革基金會備份。
